【裁判字號】    90,上易,2503
【裁判日期】    901206
【裁判案由】    詐欺
【裁判全文】
臺灣高等法院臺中分院刑事判決                    九十年度上易字第二五三號
    上  訴  人
        即
    自  訴  人  丙○○
    被      告  甲○○
                乙○○
右上訴人因自訴被告等詐欺案件，不服臺灣臺中地方法院九十年度自字第七六三號中
華民國九十年十月三十日第一審判決，提起上訴，本院判決如左：
    主      文
上訴駁回。
    事      實
一、自訴意旨略以：被告甲○○與乙○○為同居關係，自訴人丙○○經營水果批發生
    意，被告甲○○曾是自訴人所請之員工，被告甲○○招攬互助會，於民國（下同
    ）八十九年十一月二十日起會，自任會首，每會新臺幣（下同）五千元，共有十
    七人參加，自訴人共參加三會，介紹他人參加一會，合計共四會，自訴人於九十
    年五月二十日標得會款，共計十六萬零五十元，被告二人竟意圖為自己不法之所
    有，藉故拖延搪塞交付得標之會款，避不見面，不接聽電話又更改電話號碼，致
    自訴人迄今分文未取，自訴人至此始知受騙。因認被告甲○○與乙○○二人涉犯
    刑法第三百三十九條第一項之詐欺取財罪等語。
二、按同一案件經檢察官依第二百二十八條規定開始偵查者，不得再行自訴；又不得
    提起自訴而提起者，應諭知不受理之判決，並得不經言詞辯論為之，刑事訴訟法
    第三百二十三條第一項前段、第三百三十四條、第三百零七條，分別定有明文。
三、原審判決認本件自訴人自訴被告甲○○、乙○○之右開犯罪事實，前經自訴人於
    九十年八月九日向臺灣臺中地方法院檢察署檢察官告訴在案，業由該署檢察官就
    前開犯罪事實開始偵查（見臺灣臺中地方法院檢察署九十年度發查字第三三八０
    號偵查卷宗）。自訴人對同一案件，於檢察官開始偵查後之九十年十月十二日提
    起自訴，依照上開說明，爰不經言詞辯論，諭知不受理之判決。經核並無違誤，
    應予維持。
四、自訴人即上訴人（以下簡稱自訴人）丙○○上訴意旨略以：本件上訴人原向臺灣
    臺中地方法院檢察署提出告訴，因臺灣臺中地方法院檢察署檢察官發交臺中縣警
    察局先行調查未開調查庭偵查、傳訊，上訴人依法於九十年十月十二日提起自訴
    ，按案件偵查終結前，不得再行自訴，又偵查終結前檢察官知有自訴者，應即停
    止偵查，將案件移送法院審理，原審法院不察，未經開庭及調查、審理、言詞辯
    論即判決不受理，顯有判決不適用法則之違誤等語，指摘原審判決不當。惟按自
    訴人已於九十年八月九日向臺灣臺中地方法院檢察署檢察官告訴在案，業由臺灣
    臺中地方法院檢察署檢察官就前開犯罪事實開始偵查，並經臺灣臺中地方法院檢
    察署以九十年八月二十八日中檢盛謙九○發查３３８０字第６２８１９號函發交
    臺中縣警察局豐原分局調查，有臺灣臺中地方法院檢察署九十年度發查字第三三
    八０號偵查卷宗影本一份在卷可稽，是臺灣臺中地方法院檢察署檢察官顯已就上
    開案件開始偵查，因此自訴人依法即不得對同一案件再行自訴，是本件自訴人對
    同一案件，於九十年十月十二日再向原審法院提出自訴，依前開規定，其訴即屬
    不合法，自應諭知不受理判決，且不經言詞辯論為之。從而自訴人上訴意旨以本
    件原審判決未依實體審判指摘原審判決不當，即無理由，應予駁回，並不經言詞
    辯論為之。
五、據上論斷，應依刑事訴訟法第三百六十八條、第三百七十二條，判決如主文。
中      華      民      國      九十    年      十二    月      六      日
                                臺灣高等法院臺中分院刑事第三庭
                                      審判長法  官  陳  朱  貴
                                            法  官  劉  連  星
                                            法  官  胡  忠  文
右正本證明與原本無異。
不得上訴。
                                            書記官  許  美  惠
中      華      民      國      九十    年      十二    月      七      日
                                                                        Ａ


司法院資訊處製作；財團法人民間司法改革基金會備份。
